【裁判字號】    97,重訴,155
【裁判日期】    980907
【裁判案由】    侵權行為損害賠償等
【裁判全文】
臺灣臺南地方法院民事判決             97年度重訴字第155號
原      告  愛達翔研股份有限公司
法定代理人  乙○○
訴訟代理人  壬○○
原      告  癸○○
共      同
訴訟代理人  查名邦律師
被      告  常宏春塑膠股份有限公司
法定代理人  甲○○
被      告  庚○○
            己○○
            子○○
共      同
訴訟代理人  謝依良律師
上列當事人間侵權行為損害賠償等事件，經本院於民國98年8月17
日言詞辯論終結，判決如下：
    主  文
被告常宏春塑膠股份有限公司應給付原告愛達翔研股份有限公司
新臺幣貳佰參拾貳萬柒仟柒佰貳拾柒元，應給付原告癸○○新臺
幣壹佰玖拾伍萬參仟肆佰捌拾陸元，及均自民國九十七年六月二
十八日起至清償日止，按年息百分之五計算之利息。
原告其餘之訴駁回。
訴訟費用額確定為新台幣玖萬零參佰陸拾元，由被告常宏春塑膠
股份有限公司負擔新台幣肆萬參仟參佰陸拾元，其餘新臺幣肆萬
柒仟元由原告負擔。
本判決第一項原告勝訴部分，於原告愛達翔研股份有限公司以新
臺幣柒拾捌萬元、於原告癸○○以新台幣陸拾陸萬元，分別為被
告常宏春塑膠股份有限公司供擔保後，得假執行；但被告常宏春
塑膠股份有限公司以新臺幣貳佰參拾貳萬柒仟柒佰貳拾柒元為原
告愛達翔研股份有限公司供擔保後，以新臺幣壹佰玖拾伍萬參仟
肆佰捌拾陸元為原告癸○○供擔保後，得免為假執行。
原告其餘假執行之聲請駁回。
    事實及理由
一、按訴狀送達後，原告不得將原訴變更或追加他訴，但如有擴
    張或減縮應受判決事項之聲明者，不在此限，民事訴訟法第2
    55條第1項第3款定有明文。原告依據侵權行為法律關係提起
    本件訴訟，起訴時請求：被告應連帶給付原告癸○○新臺幣
    （下同）3,975,000元、連帶給付原告愛達翔研股份有限公
    司（下稱愛達翔研公司）3,825,566元，嗣於本院審理中具
    狀變更其請求為：被告應連帶給付原告癸○○5,044,480元
    、連帶給付原告愛達翔研公司3,825,566元，暨均自起訴狀
    繕本送達之翌日起至清償日止，按週年利率百分之5計算之
    利息（見本院卷(二)第173-174頁），核係擴張應受判決事項
    之聲明，原告所為訴之變更，應予准許。原告復於本院審理
    中，變更其請求為：被告應連帶給付原告癸○○5,008,480
    元、連帶給付原告愛達翔研公司3, 825,566元，暨均自起訴
    狀繕本送達之翌日起至清償日止，按週年利率百分5之計算
    之利息（見本院卷(二)第205-206頁），核係減縮應受判決事
    項之聲明，原告所為訴之變更，應予准許，合先敘明。
二、原告起訴主張：
  (一)被告常宏春塑膠有限公司（下稱常宏春公司）自民國94年6
    月1日起，向原告癸○○承租位於臺南縣安定鄉港尾村16－
    13號連棟鐵皮廠房其中由北向南數第1、2間廠房（下稱系爭
    廠房），依序各作為被告常宏春公司之廠房及倉庫之用。惟
    於民國95年6月9日18時，被告常宏春公司廠長即被告己○○
    與員工即被告子○○離去後，系爭廠房即於同日18時48分許
    ，因人為因素而起火燃燒，致燒毀被告常宏春公司承租之系
    爭廠房，造成系爭廠房全毀損失3,200,000元、配電設施全
    毀損失250,000元、天車兩部全毀損失450,000元、混凝土地
    面重鋪100坪花費75,000元，又本件火災延燒至原告愛達翔
    研公司承租連棟鐵皮廠房其中由北向南數第3間供作倉庫及
    員工宿舍用之廠房，自燒毀迄今，無人願意承租，原告癸○○租金損失之數額，依原告癸○○與被告常宏春公司、原告
    愛達翔研公司及訴外人丙○○所定之租賃契約每月之租金分
    別為44,000元、29,333元及18,000元計算，並以火災發生日
    即95年6月9日計算至96年5月31日止，扣除原告癸○○與訴
    外人丙○○所定之租賃契約係至96年3月31日到期，其租金
    損失共計1,033,480元【計算式：（44,000＋29, 333＋18,0
    00）×11＋（44,000＋29,333＋18,00 0）×22÷31－36,00
    0＝1,033,480】，合計損失5,008,480元。又本件火災延燒
    至原告愛達翔研公司承租之廠房，並燒毀3部自小客貨車、
    機器設備、員工宿舍裝潢等物，損失金額共約為3,825,566
    元。
  (二)本件火災經臺南縣消防局人員據報前往現場搶救及進行火災
    原因勘查後，研判火災起火點為被告常宏春公司系爭廠房內
    即倉庫西半部中間倉庫窗戶前方附近之處，起火原因依據臺
    南縣消防局火災原因調查報告關於火災原因調查報告書摘要
    編指出：「五起火原因研判：(三)起火原因研判：由比對本局
    接獲報案時間與現場保全系統偵側斷電、發報異常訊號時間
    ，電源線路配置，可燃物擺放情形，與採證鑑定後結果，可
    排除因電氣因素、外人破壞、侵入縱火之可能性，唯倉庫內
    儲放之塑膠粒於常態下不會無故自行起火燃燒，又火災當天
    起火戶曾有該公司人員進入活動，至17時56分，才外出離開
    並設定好保全系統，是以排除上述因電氣因素、外人破壞、
    侵入縱火之可能性後，研判本案起火原因以於倉庫內使用或
    遺留火源之人為因素導效火災發生之可能性較大」、「起火
    原因：於倉庫內使用或遺留火源之人為因素導效火災發生之
    可能性較大」。又本件火災發生前之當日18時，被告己○○
    、子○○始自系爭廠房離去，臺南縣消防局於同日18時48分
    即接獲火災報案，在短短40分鐘內，火勢已燃燒至足使外人
    察覺而報案之規模，顯見被告己○○、子○○二人離去後火
    勢即開始燃燒，又被告己○○平日有吸菸之習慣，因此系爭
    廠房起火原因，足認係因被告己○○吸煙後而於現場遺留煙
    頭或被告子○○使用火源不當所致。
  (三)按因故意或過失，不法侵害他人之權利者，負損害賠償責任
    。故意以背於善良風俗之方法，加損害於他人者亦同。民法
    第184條第1項定有明文。系爭廠房失火之原因，已如上述，
    被告己○○、子○○自應依上開規定賠償原告癸○○、愛達
    翔研公司之損失。復按受僱人因執行職務，不法侵害他人之
    權利者，由僱用人與行為人連帶負損害賠償責任，民法第18
    8條第1項前段定有明文。被告己○○為被告常宏春公司系爭
    廠房之廠長，被告子○○則為常宏春公司之員工，兩者間為
    僱傭關係，而火災係因彼二人之行為所致，是被告常宏春公
    司自應負連帶賠償之責任。又按承租人應以善良管理人之注
    意，保管租賃物，租賃物有生產力者，並應保持其生產力；
    承租人違反前項義務，致租賃物毀損、滅失者，負損害賠償
    責任；因承租人之同居人或因承租人允許為租賃物之使用、
    收益之第三人應負責之事由，致租賃物毀損、滅失者，承租
    人負損害賠償責任；租賃物因承租人之重大過失，致失火而
    毀損、滅失者，承租人對於出租人負損害賠償責任，民法第
    432條第1項、第2項前段、第433條及第434條分別定有明文
    。被告常宏春公司為系爭廠房之承租人，系爭廠房既因火災
    已全部滅失，被告常宏春公司自應依上開條文負損害賠償之
    責任，被告庚○○為系爭租賃契約之連帶保證人，自應負連
    帶責任。
  (四)對於被告抗辯之陳述：
  (1)系爭廠房於95年6月9日起火燃燒時，係由臺南縣消防局人員
    據報前往現場搶救，並分別同年6月11日及6月12日至現場進
    行勘查，是勘驗之現場狀態尚未遭到破壞，仍十分完整，臺
    南縣消防局依勘驗結果作成之鑑定意見較符合實際火災發生
    原因。反觀中央警察大學鑑定書係於96年6月間作成，與火
    災發生之日已相隔將近1年，中央警大之鑑定小組雖曾於96
    年5月14日至系爭廠房原址現場勘查，惟當時勘驗之火災原
    址業已清理完畢並完成廠房之重建，火災現場早已不復存在
    。是中央警大鑑定小組自無法從新建廠房取得起火原因之相
    關證物而研判火災發生之實際原因，僅能依據臺灣臺南地方
    法院檢察署送驗之證物而為判斷，實有不足之處，故中央警
    大鑑定書之鑑定意見顯因參考資料不齊全而無法做出全盤之
    考量。再者，臺南縣消防局之火災原因報告書謂：「火災現
    場勘查紀錄及原因研判：三起火原因研判：(四)起火原因研判
    ：「1.…火災當日常宏春塑膠有限公司廠長己○○於17 時
    56分設定保全系統，到18時49分偵測到停電情形，18時54分
    保全線路發報異常訊號，惟本局係於18時48分接獲報案，顯
    示18時49分保全系統偵測到斷電情形前，火勢已燃燒一段時
    間到足以讓外人察覺而報案之規模…。2.檢視由牆外經下方
    進入電源開關箱之電源線…，並未發現溶斷痕跡，又其電源
    線下不以鐵管包覆，且與旁邊堆放之塑膠料尚有約60公分以
    上之淨空距離，即便該段線路，因其產生之火花而引燃淨空
    距離以外所放置塑膠粒之可能性亦不高。」等語，可知臺南
    縣消防局火災原因報告書論及有關起火與系爭廠房斷電之時
    間，及起火點與現場可供燃燒之物品之距離等等火災現場環
    境因素對火災原因之關聯，惟中央警察大學之鑑定書則未提
    及，益徵中央警察大學因火災現場已清理重建完畢不復存在
    而漏未審酌現場環境因素對火災原因之影響。又中央警察大
    學鑑定書第壹拾點、綜合研判謂：「壹拾、綜合研判：經上
    述外觀、巨觀及微觀鑑定分析後綜合研判：證物1－1導線過
    載致被覆燒失後·其裸露之電纜芯與證物1－2接線套環接觸
    ，引起該部位瞬間發燙而使證物1－2接線套環上游側被覆亦
    燒失，導致發生電纜芯間短路或由蛇腹管漏電之電氣痕。其
    後再燒失證物1－3之部分被覆，因起證物1－3也產生電氣痕
    。但因由卷附之文件或補送之影檔內容皆無法瞭解該電源系
    統下游側是否還有其他電氣痕，故無法再進一步研判本處之
    電氣痕是否為引起本件火災之原因痕。」等語，可知中央警
    察大學亦因所送鑑定之證物不足，而僅據臺灣臺南地方法院
    檢察署所送之證物及甲○○所提供之火災現場攝錄存檔光碟
    等物，實無法判斷確切之火災發生原因。因此，縱認系爭廠
    房之電線確有電氣痕，亦無法據此斷定此為本件火災之起火
    原因。綜上，中央警察大學鑑定書最後之結論亦無法研判
    本件火災之發生原因，自應以臺南縣消防局火災原因報告書
    為判定起火原因之依據較為準確。
  (2)由臺灣新光保全公司信號發報資料顯示，火災當日臺南縣消
    防局係於18時48分接獲報案，足徵於18時48分火勢已發展至
    足使外人發覺並報案之規模，然火勢燃燒時，系爭廠房之保
    全系統仍運作正常，直至18時49分始偵測到停電之情形，顯
    見系爭廠房於18時49分之前，電源仍正常運作，倘係電線走
    火所引起之火災，在臺南縣消防局接獲報案前，系爭廠房應
    已斷電，不可能繼續供電保全系統維持正常之運作，因此可
    排除係電線走火引起本件火災之可能，惟中央警察大學鑑定
    書並未參酌臺灣新光保全公司信號發報資料，故未對火災發
    生時之供電情形加以說明。又臺南縣消防局曾檢視由牆外經
    下方進入電源開關箱之電源線，該電源線於進入倉庫內部處
    至連接電源開關箱間並未發現溶斷痕跡，又其電源線下部以
    鐵管包覆，且與旁邊堆放之塑膠料，尚有約60公分以上之淨
    空距離，即便該段線路，因其產生之火花而引燃淨空距離以
    外所放置塑膠粒之可能性亦不高。另電源開關箱外牆處地面
    平時無放置可燃物，即便該處電源線先發生短路之情形，外
    牆處亦無法維持火勢燃燒，進而延燒倉庫，又若牆外電源線
    先發生短路，即無電源進入倉庫內部，自無再因倉庫電器因
    素引發火災之可能。中央警大之鑑定意見雖認定送鑑定之電
    源線及蛇腹管有短路漏電之電氣痕，但未參酌該處電源線周
    圍是否有可供火勢持續燃燒之可燃物或縱有可燃物其與電源
    線之淨空距離，是否有因電源線短路所產生之火花引燃之可
    能。再火災當日，被告己○○、子○○曾進入廠房內，直至
    17時56分才外出離開並設定保全系統，渠等二人離去後不久
    ，臺南縣消防局即於18時48分接獲民眾報案，可知此時火勢
    已發展至足使外人發覺並報案之規模，足見18時48分之前，
    火勢已持續燃燒一段時間，規模逐漸擴大，是火災起火時間
    應與二人離去之時間相隔不久，顯見火災發生原因應係二人
    於倉庫內使用或遺留火源之人為因素所導致。而中央警大之
    鑑定意見則未對人員之進出時間與起火時間之間之關連性詳
    加論述，以評斷是否有人為因素導致火災之可能。
  (3)有關原告愛達翔研公司請求賠償附表一編號8、9、10、16、
    19 、20、21、27、30、31、43、44物品因火災燒毀之損失
    ，除編號19之ADSL數據機係由中華電信所提供，故無購入單
    據；編號43、44員工陳倉杰、王進祥之損失，因二人已離職
    ，故無法提供購入之相關單據外，原告愛達翔研公司已就其
    餘物品提出災前或災後之購入證明。又因系爭火災延燒甚大
    ，建物主樑及柱子亦受高溫而拉曲變形，故上開物品或化為
    灰燼或已嚴重變形，即使拍照佐證亦無法辨識，此為火災後
    常見之現象，被告竟以此為由，否認原告愛達翔研公司就上
    開物品毀損之求償，顯屬故意刁難原告愛達翔研公司。另編
    號6之冷氣機配件經原告愛達翔研公司詳查後，同意該發票
    上僅窗型冷氣晴雨棚方屬冷氣配件，故更正編號6冷氣機配
    件之請求金額為2,700元。又編號11之空氣壓縮機，補呈原
    始購入證明，更正請求金額為4,179元即發票上所載之金額
    ；編號32之小工具，已遭火災全部燒毀，致使原告愛達翔研
    公司必須於災後花費近百萬元購入新工具，惟小工具數量眾
    多，種類繁雜，災後清點不易，為公平起見，原告愛達翔研
    公司僅就其中150,000元請求賠償。再者，編號22、23、2 4
    、28 、29、32、37、38物品經高溫燃燒以後，材質及強度
    皆已產生變化，實際上己不堪使用，為顧慮施工上之安全，
    必須全部予以更新，且亦提出災前及災後購入證明；火災發
    生後，原告愛達翔研公司調查財損及搶救倖存之財物，必須
    僱人整理清運現場，故編號39之火場善後工資實屬因火災而
    增加之費用。又因火災發生原因在未釐清前，原告愛達翔研
    公司必須保留及存放相關證物，編號40之增加租金之負擔，
    即係由此而衍生之損失。另火災前所設置的員工宿舍因火災
    全部毀損，而原告愛達翔研公司向台南科學園區所承攬之工
    作尚進行中，故為安頓員工，以利進行工作，原告愛達翔研
    公司必須另租用宿舍，故屬因火災突增的租金費用；原告愛
    達翔研公司所請求之項目，均為承包無塵化工程所需之器具
    ，然因系爭火災而延宕工程進度，原告愛達翔研公司為遵守
    完工期限，必須購置新品，故遭燒毀之物件都有立即性的使
    用需求，與新舊無關。
  (五)並聲明：被告應連帶給付原告癸○○5,008,480元、連帶給
    付原告愛達翔研公司3,825,566元，暨均自起訴狀繕本送達
    翌日起至清償日止，按週年利率百分之5計算之利息；訴訟
    費用由被告負擔；原告願供擔保，請准宣告假執行。
三、被告則以：
  (一)原告僅以被告己○○、子○○2人係最後離開系爭廠房之人
    ，遽謂渠等2人應負侵權行為損害賠償責任，顯無理由。且
    原告與渠等二人並無任何契約關係，原告主張依債務不履行
    之法律關係起訴，亦乏依據。另原告指稱被告己○○平日有
    吸煙之習慣，且起火原因係因被告己○○吸煙後於現場遺留
    煙頭或被告子○○使用火源不當所致，惟被告己○○平日並
    無抽煙習慣，且於火災現場並無採得煙蒂或煙頭等跡證，且
    系爭廠房亦無需使用任何火源，被告子○○當無於系爭廠房
    內使用火源之理，是原告之指述顯屬臆測之詞，不足憑採。
  (二)按「承租人應以善良管理人之注意保管租賃物，如違反此項
    義務，致租賃物毀損滅失者，應負損害賠償責任，固為民法
    第432條所明定。惟租賃物因承租人失火而毀損滅失者，同
    法第434條既已減輕承租人之注意義務，而以承租人有重大
    過失為其賠償責任發生之要件，出租人即不得仍依承租人應
    如何保管租賃物之一般規定，向承租人為損害賠償之請求。
    」、「上訴人承租被上訴人之房屋，因上訴人店內失火焚毀
    其一部，雖為不爭之事實，然被上訴人請求上訴人賠償其損
    害，尚須證明上訴人係因重大過失而失火。」，此有最高法
    院30年度上字第721號、26年度鄂上字第460號判例可資參照
    ，是原告癸○○僅得依據民法第434條規定請求被告常宏春
    公司賠償，且須舉證證明被告常宏春公司有重大過失。而被
    告常宏春公司於租用系爭廠房後，即自行出資裝設保全，偵
    測火災，且臺南縣消防局火災原因調查報告書之五火災原因
    研判亦記載「現場保全系統偵測斷電、發報異常訊號時間」
    等語，足認被告常宏春公司已盡最大之注意義務，故原告癸○○依民法第434條規定請求被告常宏春公司賠償，應無理
    由。又依據租賃之法律關係，出租人即原告癸○○既無法請
    求被告常宏春公司負損害賠償責任，則被告庚○○雖為系爭
    租賃契約之連帶保證人，亦無庸負連帶責任。另被告庚○○
    與原告愛達翔研公司並任何契約關係，亦非侵權行為人，自
    無庸對其負任何損害賠償責任。
  (三)本件火災應係接引電力至廠房內部之電源線短路所引起：
  (1)火災發生當時，起火戶之房屋並無機器運作或其他電力負載
    過量情形，何以會產生電線短路情形，合理研判係該條由外
    部電源箱接引電力至屋內之電線，因外部並無包覆塑膠管，
    且轉折處亦因使用日久或老鼠囓咬而破損，嗣於火災發生前
    之一場下雨，因雨水滲進電線內部導致短路。依據中央警察
    大學鑑定書謂：「玖、鑑定結果」之七八分別記載「蛇腹管
    （包裹於電纜外部）之熔解並非因火場之溫度所致，其內外
    側均有熔珠，顯示蛇腹管未燒毀前，內側之部分電纜已有電
    氣故障之現象，其後續引發之電氣故障再將熔珠附著於蛇腹
    管之外側」、「塑膠原料及其他物品倒塌之前，已有電氣故
    障發生致銅熔珠先附著於地板上，且銅熔珠冷卻之前，塑膠
    顆粒已倒塌覆蓋其上，才會造成銅熔珠附近之塑膠顆粒有熔
    解之現象」，可知確有因電纜連續短路導致包覆電源線之蛇
    腹管爆裂飛出之情形，故於電線短路時，應有電纜熔化銅液
    飛濺而引燃塑膠物料之可能。又因「包覆電線之蛇腹管因電
    線短路而爆開」、「接引電力至屋內之電線因短路而熔化一
    大截，銅線因此熔化，第二棟房屋鐵皮牆面內外均有凝固之
    銅液」等情，足認當時電線短路之溫度至少高達攝氏9百度
    （蓋電線內之銅線熔點為攝氏9百度左右），致使包覆電線
    之鐵皮蛇腹管爆裂，電纜線熔化而銅液噴濺，其因而飛濺塑
    膠物料並引燃產生火災。
  (2)臺南縣消防局火災原因調查報告書認定「本案起火原因以於
    倉庫內使用或遺留火源之人為因素導致火災發生之可能性較
    大」，並不正確。蓋以臺南縣消防局僅採取由電源開關箱向
    上方壁面延伸之電源線為鑑定，對於火災是否係因電線短路
    之電源線即由外部接引電力至屋內電源開關箱之電源線所引
    起，鑑識人員卻未加以採證、研判，顯已影響調查結論之正
    確性。況火災現場存放之塑膠物料為易燃物品，若有火源引
    燃，約10分鐘即會燃燒殆盡，而被告己○○係於17時56分設
    定保全後離開系爭廠房，果真當時系爭廠房內遺留火源而引
    燃塑膠物料，則陞達企業社負責人丙○○於18時30分離開工
    廠時，理應發現廠房內部發生火災，且保全系統亦應更早偵
    測發現火災，實無可能遲至18時48分始由原告愛達翔研公司
    員工吳文進發現火災，足證上開調查報告結論顯不正確，其
    以臆測方式認定係由廠房內遺留火源而引起火災，並非可採
    。綜上，本件火災起因應係接引電力至廠房內部之電源線短
    路所引起，而上開電力設備係原告癸○○所施作，苟有任何
    施工不良或維護不當情形，致生本件火災，應由其負責。
  (四)臺南縣消防局火災原因調查報告書之結論及鑑定人丁○○之
    意見，並不正確：
  (1)依鑑定人丁○○所述，臺南縣消防局火災原因調查報告係以
    排除法之方式推論起火原因，惟依此方式，當須其所認定之
    基礎事實無誤，方有可能獲致正確判斷。惟臺南縣消防局火
    災原因調查報告書第8頁謂：「18時49分保全系統偵測到斷
    電情形前，火勢已燃燒一段時間到足以讓外人察覺而報案之
    規模，亦即火災發生之時，倉庫內電源線尚有電力正常流通
    未斷電，是以初步研判本案因電源系統先發生故障致引起火
    災之可能性不大」，並不正確。蓋以原告癸○○於配置廠房
    電源，係由前方接引電線至第一棟房屋外面之電源箱，再由
    該外部電源箱，分別接引電線至屋內及下一棟房屋之外部電
    源箱，以供應廠房之電力。而由照片可知係由第二棟房屋外
    部電源箱接引電力至屋內之該條電線短路（此一短路應係引
    起火災之因），並非接引電力至下一棟房屋外部電源箱之電
    線短路，故於發生火災之前，第一、三、四棟房屋仍有電力
    ，僅第二棟房屋內部無電力。又被告常宏春塑膠有限公司所
    承租之第一、二棟房屋保全系統之電力係由第一棟房屋之電
    力所供應（此乃何以第二棟房屋接引電力至屋內之該條電線
    短路後，保全系統未偵測到斷電情形之因）。是臺南縣消防
    局火災鑑識人員未究明保全系統電力來源為第一間廠房，即
    率予認定第二間廠房電源系統並未先發生故障，顯然有誤，
    臺南縣消防局火災原因調查報告書之此一初步判斷即非正確
    。
  (2)臺南縣消防局火災原因調查報告書第9頁謂：「檢視由牆外
    經下方進入電源開關箱之電源線，該電源線於進入倉庫內部
    處至連接電源開關箱間並未發現熔斷痕跡」，並不正確。依
    被告採集該處鐵皮牆下方之電源線送中央警察大學鑑定結果
    ，該處電源線確有短路現象，故臺南縣消防局鑑識人員與鑑
    定人丁○○於火災現場採樣及判斷時，其未進一步挖掘該處
    之塑料殘渣、凝固之電源線銅液，及採集該處之電氣痕，加
    以綜合判斷，即謂該處並無熔斷痕跡，已有率斷之誤。雖臺
    南縣消防局火災原因調查報告書又稱：「又其電源線下部以
    鐵管包覆，且與旁邊堆放之塑膠料尚有約60公分以上之淨空
    距離，即便該段線路發生短路，因其產生之火花而引燃淨空
    距離以外所放置塑膠料之可能性亦不高」，惟由照片可知導
    引電力至屋內之電線，已因電線短路而熔化一大截，一般電
    線內之銅線須至攝氏9百度左右之溫度方會熔化，足見電線
    短路當時之溫度甚高，方會將銅線熔化。另由包覆電線之蛇
    腹管尚因此爆裂飛出，足證電線短路當時，已有熔化銅液飛
    濺之情形。且經敲開上方披覆之燃燒後塑膠物料，而發現凝
    固之銅液，可知於接引電力至第二棟房屋內部之電線轉折處
    （即鐵皮牆面下方），有凝固之銅液，足見電線短路所產生
    之銅液已經由鐵皮牆面下方，噴濺進入廠房內部。是鑑定人
    員未依被告常宏春塑膠有限公司之請求，挖掘燃燒後塑膠物
    料，並就凝固之銅液為採證，遽為上開認定，顯非可採。
  (3)臺南縣消防局火災原因調查報告書第9、10頁另謂未發現其
    它可疑火源、熱源跡證，未檢出石油系促燃劑，故認為本件
    火災起火原因以於倉庫內使用或遺留火源之人為因素可能性
    較大，惟依鑑定人丁○○所述，起火源及促然劑均可能遭火
    災破壞而無法找到，故本件應不能排除第三人於起火倉庫之
    西邊牆壁潑灑促燃劑後再為縱火之可能性。
  (五)證人丙○○為本件火災受災戶，已難期待其為真實無誤之證
    詞，且依其所述，其並未目睹被告己○○於廠房內抽煙之舉
    ，再者，被告己○○為被告常宏春公司之股東，公司營運之
    良窳，與其有切身利害關係，被告己○○至愚，亦不至於不
    顧公司財物之危險而於廠房內抽煙或遺留火源於廠房內。
  (六)原告愛達翔研公司請求賠償部分：其主張附表一編號8、9、
    10 、16、19、20、21、27、30、31、43、44物品之損失，
    雖有提出災前或災後之購買證明，但仍無法佐證上開物品確
    有遭燒毀之情事，被告否認原告此部分之請求；編號6之冷
    氣機配件，依統一發票所示，僅窗型冷氣晴雨棚方屬冷氣機
    配件，其金額並非5,367元；編號11、32物品，遭燒毀之數
    量與收據之數量，是否相符，非無疑問，原告應予舉證。且
    該類小工具為板手、螺絲起子等物品，惟其提出發票所示物
    品則與此無關，實不能以無關聯性之發票來證明小工具之價
    值；編號22、23、24、28物品，依照片所示，並無燒毀，原
    告亦未能證明已達不堪使用之程度，原告雖提出災後購物證
    明，惟觀其災前及災後購買發票之內容，其上所記載物品之
    品名、規格並不相同，被告仍否認上開物品有遭燒毀；編號
    37、38物品，依照片所示，並無燒毀，原告亦未能證明已達
    不堪使用之程度，原告亦無法提出其另購新品之證據，被告
    否認原告此部分之請求；編號18、19、29、42、45物品，欠
    缺原始購買憑證，原告雖提出市價資料或災後之購買發票，
    但因欠缺各該物品之年份及規格等資料可資比對，仍無法證
    明上開物品之實際價值，被告否認其金額之真正性；編號31
    、43 、44物品，除無遭燒毀之證明外，亦無各該物品先前
    之購買憑證，無法佐證各該物品價值之證據，被告否認之；
    編號39 之搶救財物及調查財損之工資，被告否認之。蓋火
    災發生當時，當無僱工搶救財物之可能，已遭燒毀之物品，
    亦無再僱工搶救財物之必要。至調查財物損失，係屬原告應
    自行調查之行為，其僱工調查財損，顯非主張權利所必要之
    費用，與本件火災無必然之關聯性及必需性，被告否認之；
    編號40之保留及存放相關證物所支出之租金，被告否認之。
    蓋原告未說明其究係為保留及存放何種證物？其保留及存放
    之證物與本件請求究竟有何關聯？是否為其主張權利所必需
    ？原告俱未證明之；編號41之安頓員工所支出之租金，被告
    否認之。蓋原告自認其本有提供宿舍予員工之義務，則無論
    是否發生火災，原告均有提供宿舍之義務，原告為此所支出
    之租金當不能轉向被告請求。再者，原告原係讓其員工居住
    於廠房內，則原告既於95年7月1日已向原告癸○○另行承租
    安定鄉港尾村港子尾37－22號廠房，當可讓其員工居住於新
    承租之廠房內，縱使因一時另覓廠房之故，而不得已須支付
    費用租屋，亦以95年6月10日至30日之費用為適當。若認原
    告愛達翔研公司請求賠償部分為有理由，惟各項物品均非新
    品，自應折舊，故原告愛達翔研公司所請求之金額亦屬過高
    。
  (七)原告癸○○請求賠償部分：被告否認其提出志明鐵工廠證明
    書之真實性，且遭燒毀之建物並非新建，原告癸○○不能逕
    依志明鐵工廠證明書所列之金額為請求，該建物亦應予以折
    舊。又原告癸○○所有4棟鐵皮建物並未全部燒毀，僅起火
    處之第2間廠房結構嚴重受損，其餘3間廠房大都為鐵皮受熱
    變色而已，是原告癸○○不能就4棟鐵皮建物全部向被告求
    償。且依臺南縣稅務局佳里分局98年3月13日南縣稅佳分二
    字第098138967號函所檢附安定鄉港尾村港子尾16-13號房屋
    之歷年課稅現值資料，可知95年度課稅現值為1,147,300 元
    ，故原告癸○○請求被告賠償3,975,000元自屬無據。另被
    告常宏春公司向原告癸○○所承租之建物遭燒毀時，曾向臺
    灣產物保險股份有限公司申請理賠，臺灣產物保險股份有限
    公司願意理賠359,018元。被告常宏春公司曾要求原告癸○○提供建築物、土地所有權狀等保險利益文件配合向保險公
    司請領保險金，且被告常宏春塑膠有限公司願將上開金額給
    付給原告癸○○，惟經多次催告後，原告癸○○拒不配合，
    現因已罹於請領保險金之2年時效，原告癸○○上開拒絕提
    供保險利益文件行為致使被告常宏春公司受損，爰以359,
    018元之理賠金為抵銷之主張。復按民法第216條第2項之「
    可得預期之利益」，固不以現實有此具體利益為限，惟該可
    得預期之利益，亦非指僅有取得利益之希望或可能為已足，
    尚須依通常情形，或依已定之計劃、設備或其他特別情事，
    具有客觀之確定性（最高法院95年度台上字第2895號判決參
    照），而依原告癸○○所提出之3份租約，並未禁止承租人
    提前終止租約，承租人既得隨時終止租約，原告癸○○即未
    必能依租約取得所有租金，故原告癸○○提出三份租約，並
    不足以據為證明其於訂約後確實可本於上開租約內容收足所
    預定租賃期限之租金，不具有客觀之確定性，實不足以據為
    證明其所失利益之損害內容。再被告常宏春公司與原告癸○○之租約已經屆期，故原告癸○○請求95年6月9日至96年5
    月31日之租金損失，並無依據；原告愛達翔研公司於95年7
    月1日已向原告癸○○承租另棟安定鄉港尾村港子尾37－22
    號廠房，租金為30,555元，高於原先之租金29,333元，是原
    告癸○○並無損失；丙○○與原告癸○○之租約係於96年3
    月31日屆期，則原告癸○○請求96年4、5月份之租金損失，
    並無依據。
  (八)證人戊○○僅具有輕型鋼構建築之參訓經驗，不具有重型鋼
    構建築及結構安全等方面之專業，其對原告癸○○所有之4
    棟鐵皮建物是否應予重建、整修、有無結構安全之虞等所為
    之評估，是否正確？有無超估之嫌？均非無疑。蓋依臺南縣
    消防局火災原因調查報告書第6、7頁之記載，僅起火處之第
    2間廠房結構嚴重受損，其餘3間廠房大都為鐵皮受熱變色而
    已，故證人戊○○針對4棟鐵皮建物所為應予全部更換之評
    估，即非正確，則其嗣後所為局部更換之施工，是否俱為必
    需，即有疑問。又證人辛○○就原告所提附表一所示物品所
    為之證述，或未能提出證明，或其所述與原告主張不相符合
    ，其證述是否實在，不無可疑。
  (九)並聲明：原告之訴駁回；訴訟費用由原告負擔；如受不利之
    判決，請准供擔保免為假執行。
四、兩造不爭執事項：
  (一)被告常宏春公司邀同被告庚○○為連帶保證人，於94年5月
    31 日與原告癸○○簽訂房屋租賃契約書，約定租期自94年6
    月1日起至95年5月31日止，被告常宏春公司向原告癸○○承
    租其所有門牌號碼臺南縣安定鄉港尾村16之13號由北向南連
    棟鐵皮廠房之第1、2棟廠房。
  (二)被告常宏春承租之第2棟廠房於95年6月9日18時48分發生火
    災，並延燒至原告愛達翔研公司向原告癸○○承租之第3棟
    廠房。
  (三)本件火災經臺南縣消防局調查結果，認為起火處係第2棟廠房
    倉庫西半部中間窗戶前方附近，起火原因係於倉庫內使用或
    遺留火源之人為因素導致火災發生之可能性較大。
  (四)本件火災經臺灣臺南地方法院檢察署送請中央警察大學鑑定
    結果，研判：「證物1－1導線過載致被覆燒失後，其裸露之
    電纜芯與證物1－2接線套環接觸，引起該部位瞬間發燙而使
    證物1－2接線套環上游側被覆亦燒失，導致發生電纜芯間短
    路或由蛇腹管漏電之電氣痕。其後再燒失證物1－3之部分被
    覆，引起證物1－3也產生電氣痕。但因由卷附之文件或補送
    之影像檔內容皆無法瞭解該電源系統下游側是否還有其他電
    氣痕，故無法再進一步研判本處之電氣痕是否為引起本火災
    之原因痕。」。
  (五)被告己○○、子○○均係被告常宏春公司員工，於本件火災
    發生當日，被告己○○於17時56分設定保全系統後離去。
五、兩造爭執事項：
  (一)本件火災起火原因為何？
  (二)被告常宏春公司就本件火災應否負損害賠償之責？
  (三)被告庚○○、己○○、子○○是否應與被告常宏春公司負連
    帶賠償責任？
  (四)原告請求之項目及金額有無理由？
六、本件火災起火原因為何？
  (一)本件火災發生後，經臺南縣消防局火災現場勘查人員於95年
    6月11日第一次勘查現場、於96年6月12日第二次勘查現場，
    並採證後，製成火災原因調查報告書，有該火災原因調查報
    告書暨臺南縣消防局安定分隊火災出動觀察紀錄、臺南消防
    局談話筆錄、內政部消防署火災證物鑑定報告書鑑定案件編
    號951110號、952104號、火災現場平面及物品配置圖、火災
    現場照片附於警卷可憑（見警卷第19-7 1頁），此經本院依
    職權調閱臺灣臺南地方法院檢察署95年度偵字第14505號偵
    查卷宗核閱無誤。又上開火災原因調查報告書認定如下：
    「一現場概況：
    1.火災現場安定鄉港尾村16-13號為座西朝東之一層樓連棟
      式鐵架鐵皮結構建築物，屋主為鄭火木，平時由其兒子癸○○管理，現場共區隔為四個主要隔間出租，由北而南分
      別由常宏春塑膠有限公司（第l、2隔間)、愛達翔研股份
      有限公司（第3隔間）與陞達企業社（第4隔間）三家公司
      承租使用（如火災現場相關位置圖），本案燒後四間隔間
      均受程度不一之燒損，其中以常宏春塑膠有限公司所承租
      使用之第2間倉庫屋頂燒穿塌陷、鐵架鐵皮結構變形、變
      色之燒後情形明顯最為嚴重，災後除陞達企業社負責人丙○○於協助教災時手臂受輕微灼傷外，無造成其他人員傷
      亡情形。
    2.保險情形：常宏春塑膠有限公司股東庚○○自稱該公司有
      投保台灣產物保險公司，保額新台幣370萬；經本局多次
      要求渠與廠長己○○提供相關保險單據，以釐清實際保險
      情形，唯僅獲該二人口頭答應，始終並未提供相關資料。
    二燃燒後狀況：
    (一)查看現場建集物燒後外觀，鐵皮變色及結構塌陷破壞情形
      ，集中於常宏春塑膠有限公司所承租使用之由北向南數第
      2間隔間處最為嚴重（照片1、2）。
    (二)常宏春塑膠有限公司承租第1及第2間隔問，其中第1間隔
      間做為生產廠房用途，主要放置塑膠加工用之機器設備，
      燒後該機器設備僅侷部受熱及煙燻、水損，燃燒情形尚屬
      輕微，其內擺放少量之塑膠材質可燃物，燒後亦僅為表面
      受熱軟化，燒失情形並不嚴重（照片3、4）；第2間隔間
      做為物料倉庫，疊放儲存PS（聚苯乙烯）、PP（聚丙烯）
      、ABS（丙烯睛、丁乙烯、苯乙烯共聚合物）等塑膠原料
      及加工後成品塑膠料，燒後倉庫內大量之塑膠物料嚴重燬
      損，有明顯燒失減少情形，現場呈現一片焦黑狀，該倉庫
      建築鐵皮則已泛青、碎化，屋頂鋼樑扭曲變形、向下塌陷
      ，結構嚴重受損（照片5）。
    (三)愛達翔研股份有限公司承租第3間隔間，做為員工臨時住
      所、停放車輛與擺放部份高科技廠房無塵室工程用之零件
      與雜物，燒後除東側處以易燃木質裝潢搭建之二層樓辦公
      室與臥掌夾層隔間可燃物完全燒失，與較靠近該處之一汽
      車與一機車完全燬損外，其餘大部份物品與車輛多僅為表
      面侷部受熱損壞（照片6、7、8）。
    (四)陞達企業社承租第4間隔間，從事鐵器加工，內部放置金
      屬材質之機器設備與器具，可燃物不多，主要損失為內部
      擺放物品受熱、煙燻及水損，現場除建築物屋頂、部份牆
      壁鐵皮受熱變色外，無明顯之物品燃燒情形（照片9、10
      ）。
    (五)勘查受燒情形最嚴重之常宏春塑膠有限公司倉庫，比對其
      塌落之屋頂鐵皮碎化程度，發現以西半部較東半部嚴重（
      照片11、12），在檢視其西側外牆，發現有一由中間窗戶
      底部向南、北二側上方延伸之「V字型」燒痕，且該牆面
      上三扇窗戶僅中間窗戶處金屬窗框完全燒熔，又該窗周圍
      之牆面鐵皮出現較嚴重之熔破燒穿情形，其南、北二側另
      兩扇窗戶則尚留有未燒熔之窗框，其窗旁牆面鐵皮並無熔
      破情形，另於倉庫西側外牆下方之排水溝旁沿伸經過之電
      源線塑膠管，受熱熔化情形亦集中於中間窗戶下方處（照
      片13-16)；綜合上述現場燃燒情形，以倉庫西半部中間窗
      戶附近最為嚴重。
    (六)訪詢愛達翔研股份有限公司員工吳文進表示，火災發生時
      渠在現場辦公室內打電腦，因突然斷電，經查看後發現公
      司西北側上方處有火焰及煙開始由常宏春塑膠有限公司倉
      庫側燒竄過來（照片17），於是叫醒在睡覺之另一同事，
      並發動渠所有之本田休旅車欲將車子開出（照片18），但
      電動鐵捲門已斷電須拉鍊條以手動開啟，拉到一半時（照
      片19），因鐵捲門旁之東北側上方也開始竄出火焰及煙，
      吳文進與同事才放棄搶救財物，往外逃生。
    (七)火調人員趕赴現場時拍攝下救災初期照片，當時火勢集中
      於常宏春塑膠有限公司倉庫西側中間窗前附近，當時該處
      火勢已燒破鐵皮屋頂往上竄出，並將中間窗戶處牆壁鐵皮
      燒的通紅，其餘第1間之常宏春塑膠有限公司生產廠房、
      第3間愛達翔研股份有限公司與第4間陞達企業社僅有較小
      火光或尚未燃燒（照片20）。
    三起火原因研判：
    (一)火災概要：95年6月9日18時48分，本局救指中心接獲報案
      稱安定鄉港尾村16-13號發生工廠火警，立即通報安定消
      防分隊出動人車前往救災，該分隊於18時54分到達現場，
      發現第2間廠房已有火煙冒出，經射水搶救，火勢於20時
      14分獲得控制，20時27分完全撲滅（詳見安定消防分隊火
      災出動觀察紀錄）。
    (二)起火戶研判：由燃燒後狀況(一)-(四)所述，現場安定鄉港尾
      村16-13號之四間連棟式鐵皮廠房燒後，明顯以常宏春塑
      膠有限公司倉庫之建集物結構變形倒塌、儲放物品燒失燬
      損與鐵皮泛青變色、碎化之燃燒情形最嚴重，是以研判本
      案起火戶為安定鄉港尾村16-13號常宏春塑膠有限公司。
    (三)起火處研判：由燃燒後狀況(五)所述，常宏春塑膠有限公司
      倉庫燒後屋頂鐵皮碎化、窗框燒熔，窗旁牆壁鐵皮熔破等
      受燒情形均以西半部中間窗戶附近較嚴重；又燃燒後狀況
      (六)所述，愛達翔研股份有限公司員工吳文進發現火災時，
      該公司係西北側先被延燒冒出火、煙，不久後東北側再被
      延燒冒出火、煙，該情形顯示愛達翔研股份有限公司受北
      側之常宏春塑膠有限公司延燒之火流方向為由西向東；又
      由燃燒後狀況(七)所述，救災初期所拍攝之火勢照片亦顯示
      當時火勢位置集中於常宏春塑膠有限公司倉庫西側中間窗
      戶前方附近，與現場燒後情形及吳文進所描述之火流方向
      相符，是以綜上研判本案起火處為倉庫西半部中間窗戶前
      方附近。
    (四)起火原因研判：
    1.由常宏春塑膠有限公司所提供該公司所裝設台灣新光保全
      股份有限公司保全信號發報資料顯示，火災當天常宏春塑
      膠有限公司廠長己○○方於17時56分設定保全系統，到18
      時49分偵測到停電情形，18時54分保全線路發報異常訊號
      ；唯本局係於18時48分接獲報案，顯示18時49 分保全系
      統偵測到斷電情形前，火勢已燃燒一段時問到足以讓外人
      察覺而報案之規模，亦即火災發生之時，倉庫內電源線尚
      有電力正常流通未斷電，是以初步研判本案因電源系統先
      發生故障致引起火災之可能性不大；又由18時54分各窗戶
      所裝設之「外3」保全線路磁簧與振動偵測器才首先發報
      「異常」訊號，顯示本局於18時48分接獲火災報案與18時
      49分現場停電前，現場並無受外力破壞、入侵而導致保全
      系統動作之情形。研判保全線路或偵測器乃於火災發生後
      ，至18時54分因火勢規模擴大，才受到火勢燒損、破壞導
      致發報異常訊號。縱上所述，研判17時56分保全系統設定
      至18時54分發報異常訊號期間，本案火勢發展流程如下表
      ：
┌─┬─────────────────────────────────────┐
│時│------17：56-----------18：48-----------18：49-----------------18：54-----│
│間│                                                                          │
├─┼──┬────┬──┬────┬───┬───┬─────┬───────┤
│事│    │保   全 │    │火勢發展│火勢規│火勢擴│保全系統使│火勢再擴大燒損│
│  │    │設   定 │    │至一定規│模持續│大燒損│用備用電源│保全系統信號線│
│  ├──┴────┴──┤模被民眾│擴大。│電源線│正常運作中│路或影響偵測器│
│  │期間某時間點發生火災│發現向本│      │路造成│；火勢規模│，導致系統發報│
│件│，火勢持續燃燒規模逐│局報案。│      │斷電。│持續擴大。│異常訊號。    │
│  │漸擴大。            │        │      │      │          │              │
└─┴──────────┴────┴───┴───┴─────┴───────┘
    2.檢視由牆外經下方進入電源開關箱之電源線，該電源線於
      進入倉庫內部處至連接電源開關箱間並未發現熔斷痕跡，
      又其電源線下部以鐵管包覆（照片21、22），且與旁邊堆
      放之塑膠料尚有約60公分以上之淨空距離（照片23），即
      便該段線路發生短路，因其產生之火花而引燃淨空距離以
      外所放置塑膠粒之可能性亦不高。另於電源開關箱外牆處
      發現有電源線短路熔斷情形（照片24、25 ），唯該處地
      面平時無放置可燃物，即使該處先發生短路，外牆處亦無
      法維持火勢燃燒，進而延燒倉庫內物品，又若外牆處電源
      線先發生短路後，即無電源進入倉庫內部，自無再因倉庫
      內電氣因素引發火災之可能性。
    3.起火處附近牆上有設置一電源開關箱，檢視該開關箱，發
      現其受燒後已嚴重燬損（照片26），採取由電源開關相向
      上方壁面延伸之電源線與該開關箱附近電源線（照片27）
      ，鑑定造成熔痕原因，該二證物經鑑定結果，「熔痕巨觀
      及微觀特徵與導線受熱熔解固化所造成之熱熔痕相同」，
      其熔痕非屬導線短路所造成之短路熔痕（如內政部消防署
      火災證物鑑定報告）。
    4.清理、檢視起火處附近物品，未發現其他可疑火原、熱源
      跡證（照片28-30）。經敲取西側中間窗戶前方附近地面
      水泥塊（照片31）與西北側窗戶前方附近地面水泥塊進行
      鑑定（照片32），結果證物中均未檢出石油系促燃劑（如
      內政部消防署火災證物鑑定報告)。
    綜合上述，由比對本局接獲報案時間與現場保全系統偵測斷
    電、發報異常訊號時間，電源線路配置，可燃物擺放情形，
    與採證鑑定後結果，可排除因電氣因素、外人破壞、侵入縱
    火之可能性。唯倉庫內儲放之塑膠粒於常態下不會無故自行
    起火燃燒，又火災當天起火戶曾有該公司人員進入活動，至
    17時56分才外出離開並設定好保全系統，是以於排除上述因
    電氣因素、外人破壞、侵入縱火之可能能性後，研判本案起
    火原因以於倉庫內使用或遺留火源之人為因素導致火災發生
    之可能性較大。結論：(一)起火戶：安定鄉港尾村16-13號常
    宏春塑膠有限公司。(二)起火處：倉庫西半部中間窗戶前方附
    近。(三)起火原因：於倉庫內使用或遺留火源之人為因素導致
    火災發生之可能性較大。」等語。
    由上可知，臺南縣消防局勘查人員於火災後第2天及第3天到
    場實地勘查火災後現況並採集證物，依火災後現場燃燒狀況
    、內部物品燒損狀況、延燒情形、火流、目擊證人指訴、保
    全系統異常訊號發出時間及被告常宏春公司人員進出之情形
    綜合研判起火處在被告常宏春公司承租之第2棟廠房西半部
    中間窗戶前方附近，起火原因為倉庫內使用或遺留火源之人
    為因素導致火災發生之可能性較大。
  (二)原告癸○○於96年6月10日在臺南縣消防局詢問時稱：我太
    太打電話通知我發生火災，我趕回去，馬上將倉庫電源總開
    關關閉，我看到第2間倉庫窗戶內有火光，其他間倉庫則無
    ，我以備用鑰匙，打開第2間倉庫西邊後門，再打開第1間西
    邊後門，再打開東邊第1、2間前門，現場總電源開關設在倉
    庫北邊，再配線給各倉庫使用，其中第1間有一條大電供機
    械使用，另一條小電直通4間供其他用途，各倉庫再分裝電
    錶等語（見警卷第31-32頁），證人吳文進則於警詢時陳述
    ：我是愛達翔研公司員工，發生火災時我正在愛達翔研公司
    1 樓打電腦突然斷電，我看到愛達翔研公司與隔壁常宏春公
    司相隔的西方鐵皮上方有火光，聽到PP的聲音，我打電話叫
    2 樓睡覺的同事快出來，我跑出戶外查看，看到常宏春公司
    在冒煙等語（見警卷第35頁），又據鑑定人丁○○於本院審
    理中到庭陳述：我是台南縣消防局火災調查科長，警察大學
    消防系畢業，曾接受消防署火災原因調查講習訓練，並取得
    證書，且定期接受消防署舉辦之複訓課程，自84年開始從事
    火災調查業務，迄今已有13年之久。本件火災我到現場3次
    ，第1次是於95年6月9日火災當日於接獲通知後，尚在救災
    之際我就到場協助救災並初步勘查火場，臺南縣消防局火災
    原因調查報告書所附照片編號20就是我當場拍攝，當時溫度
    很高，且又下雨，會破壞攝影器材，所以我只做初步勘查，
    第2次是於95年6月11日到現場勘查，第3次是於95年6月12日
    到現場勘查，以釐清火災原因。研判火災原因需先研判起火
    戶，再研判起火處，再從起火處附近物品之擺設及採集之物
    證，研判起火原因。本件臺南縣消防局火災原因調查報告書
    是我與科員陳水昌、詹佳振、隊員陳膺允4人討論後作成，
    我們是採用排除法，逐一排除電氣因素（含電線短路）、外
    人破壞、侵入縱火可能性後，並參考火災是在人員離開現場
    後在很短時間內發生，研判火災原因係倉庫內使用或遺留火
    源之人為因素導致之可能性較大。又每起火災必有起火源，
    但起火源可能被燒熔，也可能仍存在，端視起火源所在位置
    及附近擺放之物質有關，本件火災經現場採證結果，並未找
    到起火源；火流是指火對物體造成損害留下之跡象，據此可
    判斷火是從何處燒向何處，起火點因為受熱較久，且受到附
    近火勢之輻射，所以燒毀之情形最嚴重，依臺南縣消防局火
    災原因調查報告書所附照片13、14顯示西半部倉庫兩側窗戶
    鐵窗還在，但中間窗戶鐵窗已經燒毀，並參考火流方向綜合
    判斷起火處在西半部中間倉庫前方附近，臺南縣消防局依據
    被告常宏春公司提供之簡圖（內含材料放置），繪製火災現
    場圖及物品配置圖，但起火點附近因燒毀嚴重，以肉眼已無
    法分辨何物品被燒毀。臺南縣消防局火災原因調查報告書所
    附照片25顯示牆壁下緣有銅液，但因為此處並非起火處，採
    樣並無意義，所以並未採樣。又保全系統斷電是指外接電源
    即台電電源供應側已經停止供應，但此時保全系統主機內預
    備電源即電池啟動，仍能短暫保持保全系統運作，直至保全
    系統主機被燒毀，故系爭廠房保全系統於18時49分偵測到斷
    電後，惟於18時54分仍可發出多異常訊號，顯示現場斷電後
    ，保全系統之主機預備電源即電池有啟動，故仍可維持保全
    系統正常運作。而電線短路造成斷電必須要看短路電線的位
    置，經查訪結果，第3棟廠房有人使用電腦突然斷電，且電
    動鐵捲門無法操作，足以顯示當第2棟廠房之電源線發生電
    線短路時，影響電源側之電源供應，造成無熔絲開關跳脫斷
    電，造成第1、3、4棟廠房突然斷電，並引起整個供電系統
    斷電，但因為第4棟廠房警報器有預備電源即電池，所以第4
    棟廠房警報器還可發生聲響，至於非起火處之電線融化，雖
    可能是火災造成電線短路，但不能以此推論本件火災原因是
    電線短路。癸○○之談話筆錄是我依據其陳述照實紀錄，我
    當時詢問癸○○關閉電源時之情形如何，因為若關閉電源時
    有聲音，表示有通電，癸○○答以他只急著關閉電源，不記
    得當時情形如何，臺南縣消防局勘查人員在開關附近採集到
    的是熱熔痕，非短路痕等語明確（見本院卷(一)第213-21 5頁
    、第226-230頁）。據此足認臺南縣消防局鑑定人員之一即
    鑑定人丁○○係依其於火災當時及火災後到場親見親聞火災
    現場之事實，本於其火災鑑定之專業知識，且依火災後現場
    燃燒狀況、內部物品燒損狀況、延燒情形、火流、目擊證人
    吳文進指訴、保全系統異常訊號發出時間及被告常宏春公司
    人員於火災前進出之情形所為判斷，製成火災原因調查報告
    書，且鑑定人丁○○與兩造並無法律上利害關係，當無偏頗
    之虞，其所為鑑定，堪認為真實可採。
  (三)至被告抗辯本件火災並非第2棟廠房倉庫內使用或遺留火源
    之人為因素導致，而係第2棟廠房外部電源箱接引電力至屋
    內之該條電線短路致引起火災，且非接引電力至下一棟房屋
    外部電源箱之電線短路，故發生火災之前，第1、3、4棟房
    屋仍有電力，僅第2棟房屋內部無電力云云，惟據鑑定人丁○○陳述：保全系統斷電是指外接電源即台電電源供應側已
    經停止供應，但此時保全系統主機內預備電源即電池啟動，
    仍能短暫保持保全系統運作，直至保全系統主機被燒毀，故
    系爭廠房保全系統於18時49分偵測到斷電後，惟於18時54分
    仍可發出異常訊號，顯示現場斷電後，保全系統之主機預備
    電源即電池有啟動，故仍可維持保全系統正常運作。而電線
    短路造成斷電必須要看短路電線的位置，經查訪結果，第3
    棟廠房有人使用電腦突然斷電，且電動鐵捲門無法操作，足
    以顯示當第2棟廠房之電源線發生電線短路時，影響電源側
    之電源供應，造成無熔絲開關跳脫斷電，造成第1、3、4棟
    廠房突然斷電，並引起整個供電系統斷電，但因為第4棟廠
    房警報器有預備電源即電池，所以第4棟廠房警報器還可發
    生聲響，至於非起火處之電線融化，雖可能是火災造成電線
    短路，但不能以此推論本件火災原因是電線短路。癸○○之
    談話筆錄是我依據其陳述照實紀錄，我當時詢問癸○○關閉
    電源時之情形如何，因為若關閉電源時有聲音，表示有通電
    ，但癸○○回答他只急著關閉電源，不記得情形如何等語，
    已如上述，並有短路位置分析法附卷可參（見本院卷(一)第
    234頁），足認本件火災發生後，台電供應側斷電後，第1、
    2、3、4棟廠房均無電力，故原告愛達翔研公司員工吳文進
    在第3棟廠房使用電腦時突然斷電，電動鐵捲門無法操作，
    雖臺南縣消防局於95年6月9日18時48分接獲火災報案，第2
    棟廠房之保全系統於同日18時49分偵測到斷電，但因保全系
    統及警報器之預備電源即電池旋即啟動，故保全系統於同日
    18時54分仍可發出異常訊號，且第4棟廠房警報器仍可發出
    ，非謂第1、3、4棟廠房之台電供應側仍有電源等情，至可
    認定，被告抗辯火災發生時僅第2棟廠房內部無電力，第1、
    3 、4棟廠房仍有電源供應，認本件火災係第2棟廠房外部電
    源箱接引電力至屋內電線短路引起火災，自不可採。
  (四)被告復抗辯其採集由牆外經下方進入電源開關箱之電源線，
    經送請中央警察大學鑑定結果，該處電源線確有短路現象，
    足認本件火災應係第2棟廠房牆外接引電力至廠房內部之電
    源線短路所引起，然臺南縣消防局未進一步挖掘該處之塑料
    殘渣、凝固之電源線銅液，及採集該處之電氣痕，已有率斷
    之誤云云，惟查：
  (1)臺灣臺南地方法院檢察署偵辦95年度偵字第14505號被告甲○○（即本件被告常宏春公司之法定代理人）公共危險案件
    時，初囑託內政部消防署鑑定本件火災原因及責任歸屬，惟
    經內政部消防署函覆「調查火災原因須由火災現場燃燒強弱
    研判火流方向及現場相關跡證，加以綜合歸納研判。經查本
    案火災現場已清除重建，已非起火後原貌，恕難鑑定火災原
    因」等語，此有內政部消防署96年1月11日消署調字第09600
    00 0423號函附於偵查卷可憑（見台灣台南地方法院檢察署
    95年度偵字第14505號偵查卷第45頁），嗣經臺灣臺南地方
    法院檢察署另囑託中央警察大學鑑定本件火災原因及責任歸
    屬，經中央警察大學依據送鑑證物即參考資料卷宗1份、電
    纜線1段、蛇腹管1批、凝固銅液1包及甲○○提供之火災現
    場攝錄存檔光碟（DVD）1片，並於96年5月14日上午10時至
    11時30分赴現場勘查，並外觀檢視觀察法、金相顯微鏡觀察
    法、數位影像技術分析法及現場訪談勘查法等鑑定方法，就
    牆壁內側採集之電纜線1段（含3條單心電纜：編號l-l、1-2
    及1-3）；牆壁內、外側採集之蛇腹管1批（含4小包：編號
    2-1、2-2、2-3及2-4）；牆壁內、外側採集之凝固銅液1 包
    （含4小包：編號3-1、3-2、3-3及3-4）；臺灣臺南地方法
    院檢察署檢送甲○○提供之火災現場攝錄存檔光碟（DVD ）
    1片，綜合研判證物1-1導線過載致被覆燒失後，其裸露之電
    纜芯與證物1-2接線套環接觸，引起該部分瞬間發燙而使證
    物1-2接線套環上游側被覆亦燒失，導致發生電纜芯間短路
    或由蛇腹管漏電之電氣痕。其後再燒失證物1-3之部分被覆
    ，引起證物1-3也產生電氣痕。但因由卷附之文件或補送之
    影像檔內容接無法了解該電源系統下游側是否有其他電氣痕
    ，故無法再進一步研判本處之電氣痕是否為引起本火災之原
    因痕。」等語。此有中央警察大學鑑定書附於臺灣臺南地方
    法院檢察署95年度偵字第14505號偵查卷足考（見該卷第78-
    115頁）。
  (2)惟查，中央警察大學受臺灣臺南地方法院檢察署囑託鑑定後
    ，鑑定人員雖曾於火災之後約11個月之96年5月14日上午10
    時至11時30分至現場勘查，惟因火災現場已清除重建，並非
    起火後原貌等情，此觀96年5月4日當時拍攝之照片自明（見
    臺灣臺南地方法院檢察署95年度偵字第14505號偵查卷第88-
    89頁），故中央警察大學在勘查現場並未採證物，而中央警
    察大學據以鑑定之送鑑證物電纜線1段（即3條單心電纜：編
    號l-l、1-2及1-3）、蛇腹管1批（含4小包：編號2-1、2-2
    、2-3及2-4）、凝固銅液1包（含4小包：編號3-1、3-2、
    3-3及3-4），係由涉犯公共危險刑事案件被告甲○○所提供
    ，其來源則係本件被告己○○自行採集，中央警察大學乃憑
    被告己○○所述其採集之位置作為鑑定基礎，此有被告己○○於96年5月14日當場向鑑定人陳稱：送鑑證物銅溶液採自
    屋內，腹管採自屋內及屋外，我取樣時，蛇腹管上端非其逕
    行剪斷，係不知名人士以油壓剪剪斷，下端已經燒燬等語，
    惟在場人丙○○則陳述：我不認同己○○之陳述，己○○取
    樣時我並不知情，況且火災後廠房諸多電線遭竊，何以取樣
    之送鑑證物未被偷走，我質疑全部送鑑證物等語（見台灣台
    南地方法院檢察署95年度偵字第1450 5號偵查卷第111-113
    頁），是以中央警察大學據以鑑定之送鑑證物電纜線1段、
    蛇腹管1批、凝固銅液1包，究否取自火災現場？如是，採集
    之位置究否為被告己○○所稱之地點即接引電力至第2棟廠
    房內部之電源開關？已有疑義，被告既不能證明中央警察大
    學據以鑑定之送鑑證物來源正當，且因中央警察大學鑑定人
    員於96年5月14日上午10時至11時30分至現場勘查，火災現
    場已清除重建，故未能參酌火災後現場燃燒狀況、內部物品
    燒損狀況、延燒情形、火流等各情，復未參酌目擊證人吳文
    進指訴、保全系統異常訊號發出時間及被告常宏春公司人員
    於火災前進出之情形綜合判斷，而係僅就被告己○○自行提
    供之送鑑證物即電纜線1段、蛇腹管1批、凝固銅液1包而為
    鑑定，中央警察大學上開鑑定報告，恐有誤判之虞，本院自
    難率予採認。退步言之，縱認被告己○○提供之上開送鑑證
    物電纜線1段、蛇腹管1批、凝固銅液1包來源無誤，惟依中
    央警察大學鑑定結果，至多也僅能認定「證物1-1導線過載
    致被覆燒失後，其裸露之電纜芯與證物1-2接線套環接觸，
    引起該部分瞬間發燙而使證物1-2接線套環上游側被覆亦燒
    失，導致發生電纜芯間短路或由蛇腹管漏電之電氣痕。其後
    再燒失證物1-3之部分被覆，引起證物1-3也產生電氣痕。但
    因由卷附之文件或補送之影像檔內容接無法了解該電源系統
    下游側是否有其他電氣痕，故無法再進一步研判本處之電氣
    痕是否為引起本火災之原因痕。」等情，亦即在接引電力至
    第2棟廠房內部之電源開關採集之送鑑證物雖有電氣痕，但
    不能證明他處有無電氣痕，故不能認定接引電力至第2棟廠
    房內部之電源開關之電氣痕即為本件火災發生原因，核與證
    人丁○○證述：非起火處之電線融化，雖可能是火災造成電
    線短路，但不能以此推論本件火災原因就是電線短路，故而
    在接引電力至第2棟廠房內部之電源開關採集之電源線雖有
    電氣痕，既不能證明為本件火災之發生原因，以非起火處之
    電源線等物證，用以解釋是否為起火原因，毫無意義，因為
    火災現場到處都有可能產生電氣痕，任取其中一個電氣痕作
    為起火原因之判斷，是不正確的，尚需考慮用電狀態、所屬
    環境等眾多因素，重點在於電氣痕形成之原因，而不是造成
    電氣痕之結果，且必需探討起火處之電氣痕，對火災調查才
    有幫助，採集非起火處之物證是沒有意義的等語相符（見本
    院卷(一)第228-230頁），是以被告抗辯臺南縣消防局未進一
    步挖掘第2棟廠房牆外接引電力至廠房內部之電源線短路附
    近之塑料殘渣、凝固之電源線銅液，及採集該處之電氣痕，
    云云，即無可採。
七、被告常宏春公司應否負損害賠償之責？
  (一)按承租人應以善良管理人之注意保管租賃物，如違反此項義
    務，致租賃物毀損滅失者，應負損害賠償責任，固為民法第
    432條所明定。又租賃物因承租人失火而毀損、滅失者，以
    承租人有重大過失為限，始對出租人負損害賠償責任，民法
    第434條定有明文。又租賃物因承租人失火而毀損滅失者，
    同法第434條既已減輕承租人之注意義務，而以承租人有重
    大過失為其賠償責任發生之要件，出租人即不得仍依承租人
    應如何保管租賃物之一般規定，向承租人為損害賠償之請求
    （最高法院30年上字第721號判例意旨參照）；惟民法第434
    條之排除同法第432條規定之適用，固僅在保護承租人之利
    益，以減輕其賠償責任而設，惟該失火責任之特別規定，無
    關於公序良俗，倘當事人約定承租人就輕過失之失火仍應負
    責，以加重承租人之注意義務者，其特約自難謂為無效（最
    高法院89年台上字第1416判決意旨參照）。又民法第451 條
    所謂定期租賃契約期滿後變為不定期租賃者，僅將原契約所
    定租賃期限變更為不定期限而已，至其契約內容並未有所變
    更而仍繼續有效，此觀於「視為以不定期限繼續契約」之文
    義自明（最高法院69年台上字第492號判決意旨參照）。
  (二)原告癸○○為第1、2棟廠房所有人，原告癸○○與被告常宏
    春公司就第1、2棟廠房於94年5月31日訂立書面租賃契約，
    約定租賃期間自94年6月1日起至95年5月31日止，租期屆滿
    後，兩造並未另訂書面租賃契約，被告常宏春公司仍為租賃
    物之使用，並交付支票3紙予原告癸○○用以支付95年6月、
    7 月、8月租金，經原告癸○○提示兌現等情，為兩造所不
    爭執，是依民法第451條、第422條之規定，原告癸○○與被
    告常宏春間之租賃關係自95年6月1日起變為不定期租賃，已
    可認定。原告癸○○雖主張兩造租約屆期後，兩造約定續約
    租期1年一節，既為被告常宏春公司所否認，原告癸○○並
    未舉證證明兩造約定租期1年之事實，難認為原告癸○○此
    部分主張可信。又不定期租賃仍依原契約內容並未有所變更
    ，是依原告癸○○與被告常春公司於94年5月31日訂立之租
    賃契約書第11條約定：「乙方（即被告常宏春公司）應以善
    良管理人之注意使用房屋，除因天災地變等不可抗拒之情形
    外，因乙方之過失致房屋毀損，應負損害賠償之責。」（見
    本院97年度補字第215 號卷第10-13頁），該條關於「應以
    善良管理人之注意使用房屋」用語，核與民法432條規定「
    承租人應以善良管理人之注意，保管租賃物，租賃物有生產
    力者，並應保持其生產力。承租人違反前項義務，致租賃物
    毀損、滅失者，負損害賠償責任」相呼應，又該條關於「過
    失」與民法第184條第1項（此條項所稱「過失」，係指抽象
    輕過失而言）之用語相同，足認兩造租賃契約第11條之「過
    失」為抽象輕過失無疑，被告常宏春公司如違反善良管理人
    之注意義務致引起本件火災，即應依約賠償原告癸○○所受
    之損害。本件火災係因被告常宏春公司承租第2棟廠房倉庫
    內使用或遺留火源之人為因素，導致西半部中間窗戶前方附
    近起火，進而發生火災，已如上述，被告常宏春公司依據租
    賃契約之法律關係，自應就其過失對原告癸○○負損害賠償
    之責，被告常宏春公司依民法第184條第1項之規定，對原告
    愛達翔研公司負侵權行為損害賠償之責。至被告常宏春公司
    雖設有保全系統，於火災時偵測到斷電、發報異常訊號等情
    ，雖為原告所不爭執，惟被告常宏春公司既負有抽象輕過失
    責任，雖其裝設之保全系統，於火災時偵測到斷電、發報異
    常訊號等情，惟仍不能免除其依租賃契約及侵權行為應負損
    害賠償之責。
八、被告庚○○、己○○、子○○是否應與被告常宏春公司負侵
    權行為連帶賠償責任？
  (一)被告庚○○部分：
    按以定有期限之債務為保證者，如債權人允許主債務人延期
    清償，保證人除對於其延期清償已為同意外，不負保證責任
    。被告庚○○雖為原告癸○○與被告常宏春公司於94年5月
    31日訂立書面租賃契約之連帶保證人，惟租期係自94年6 月
    1日起至95年5月31日止，租期屆滿後，原告癸○○與被告常
    宏春公司間之租賃關係已變為不定期限租賃，原契約內容固
    仍繼續有效，惟連帶保證人即被告庚○○既未明示同意就原
    告癸○○與被告常宏春公司間之不定期限租賃關係擔任連帶
    保證人，依上開規定，被告庚○○自就被告常宏春公司與原
    告癸○○間不定期租賃契約應負之損害賠償不負連帶保證責
    任。又被告庚○○與原告愛達翔研公司並租賃關係，就本件
    火災之發生亦無故意或過失，非侵權行為人，自無庸對原告
    愛達翔研公司負任何損害賠償責任。
  (二)被告己○○、子○○部分：
    原告主張被告己○○平日有吸菸之習慣，本件火災係被告己○○吸煙後而在現場遺留煙頭或被告子○○使用火源不當所
    致云云，固據證人丙○○於本院審理中到庭結證：我經營的
    工廠在第4棟廠房，己○○在第2棟廠房上班，我與己○○都
    有抽菸習慣，如有在廠房外相遇聊天時，有時在廠房外鐵門
    旁抽菸，有時在廠房內抽菸，抽完菸後，我將煙頭亂丟，但
    我沒有注意己○○如何丟煙頭等語（見本院卷(一)第230-231
    頁），是依證人丙○○上開證詞，僅能證明被告己○○曾在
    廠房內、外抽菸，但尚不能據此推斷本件火災發生原因即為
    被告己○○吸煙後在現場遺留煙頭所致，且原告亦不能證明
    被告子○○有何使用火源不當致發生本件火災之事實，難認
    本件火災係被告被告己○○、子○○之過失行為所致，被告
    己○○、子○○自不負侵權行為損害賠償責任，原告此部分
    之主張，即難憑採。
九、原告請求之項目及金額有無理由？
  (一)按89年2月9日修正之民事訴訟法第222條第2項增訂，當事人
    已證明受有損害而不能證明其數額或證明顯有重大困難者，
    法院應審酌一切情況，依所得心證定其數額，該增訂含有證
    明責任規範存在價值，損害額證明極度困難時，法院基於全
    辯論意旨及調查證據結果，仍不能獲得損害賠償額確信時，
    俾使權利容易實現，減輕損害額證明之舉證責任（最高法院
    93年台上字第2213號判決意旨參照）。
  (二)原告癸○○部分：
  (1)廠房部分：
    1.原告癸○○主張因本件火災致第1、2、3、4棟廠房全毀損
      失3,200,000元、配電設施全毀損失250,000元、天車兩部
      全毀損失450, 000元、混凝土地面重鋪100坪花費75,000
      元，合計3,975,000元一節，固據原告癸○○提出證明書1
      份（見本院卷(一)第175頁），惟為被告否認其真正，原告
      就上開私文書之真正未能舉證證明之，依民事訴訟法第
      357條之規定，尚難憑採。另據證人戊○○於本院審理中
      到庭證述：我從事鋼板及鐵工工程之業者，曾赴日本接受
      輕型鋼專業訓練，是癸○○叫我去施工，原來廠房是鐵厝
      ，4間連成1棟，每間均以彩色鋼板隔開，我去查看時第2
      、3棟有火災的痕跡，屋頂橫樑彎曲，屋頂塌陷，牆壁及
      隔間、遮雨棚也有燒到，較為嚴重，第1、4棟燒得比較不
      嚴重，但因屋頂橫樑變形，結構脆弱，牆壁及隔間也有燒
      到，我建議癸○○全部拆掉重建，初估重建費約380萬元
      ，但不包含拆除費，因癸○○說他經費不足，我先向癸○○收取40萬元訂金後，未久即開始施作，先作拆除工程，
      約1星期後開始施作第1期工程款，癸○○是以支票支付工
      程款，第1棟更換牆面及屋頂彩色鋼板，第2、3棟均更換
      牆面、屋頂彩色鋼板及屋頂樑柱、輕型鋼，第4棟更換牆
      面及屋頂彩色鋼板，及第1-4棟遮雨棚，橫樑及柱子結構
      為重型鋼，內部屋頂及牆壁是輕型鋼，工程款共計約162
      萬元，當時鋼價尚未上揚等語我大約是於火災後半年施工
      ，當時約是95年11月、12月，大約1個半月完工等語（見
      本院卷(二)第151 -154頁），並有證人戊○○提出修了證書
      影本附卷可參（見本院卷(二)第162頁），核與原告癸○○
      提出支付工程款之支票存根4紙面額合計1,194, 286元等
      情（見本院卷(二)第172頁），大致相符，堪信為真實，據
      此足信證人戊○○雖建議原告癸○○全部拆除重建，但為
      原告癸○○所不採納，且第1、2、3、4棟廠房未達全部燒
      燬之程度，證人戊○○始能局部需更換重建部分施工，若
      第1、2、3、4棟廠房已達全部燒燬之程度，勢必需要全部
      拆除重建，此為眾所周知之事實，證人戊○○殊無可能採
      用局部更換重建之工法，是原告癸○○主張廠房全毀，應
      非事實，堪以認定。
    2.又門牌號碼臺南縣安定鄉港尾村16之13號房屋，自89年起
      開徵房屋稅，於94年間核定課稅面積527.9平方公尺，課
      稅現值1,162,000元，於95年間核定課稅面積527.9平方公
      尺，課稅現值1,147,300元，於96年間核定課稅面積527.9
      平方公尺，課稅現值1,13 2,800元，於97年間核定課稅面
      積527.9平方公尺，課稅現值1,11 8,200元，惟經臺南縣
      稅務局清查後，自98年起更正核定課稅面積1397.6平方公
      尺，課稅現值3,664,000元等情，此有臺南縣稅務局佳里
      分局98年3月13日南縣稅佳分二字第0980138967號函在卷
      足佐（見本院卷(一)第266-275頁），足認在本件火災發生
      時即95年間，臺南縣稅務局核定之課稅面積雖為527. 9平
      方公尺，課稅現值1,147,300元，然臺南縣稅務局已於清
      查後自98年起更正核定課稅面積1397. 6平方公尺，課稅
      現值3,664,000元。本院復參酌原告癸○○就第1、2、3、
      4 棟廠房於火災前分別與被告常宏春公司、原告愛達翔研
      公司、訴外人丙○○簽訂之租賃契約各別載明承租使用範
      圍為「安定鄉港尾村廠房共計200坪」（承租人為被告常
      宏春公司部分）、「台南縣安定鄉港尾村16之13號廠房及
      用地共120坪」（承租人為原告愛達翔研公司部分）、「
      安定鄉港尾村16之13號廠房80坪」（承租人為訴外人丙○○部分），此有租賃契約書附卷足證（見本院卷(二)第
      175-187頁），可知火災前，原告癸○○出租之第1、2、3
      、4棟廠房合計約有400坪即約1,322平方公尺，顯與臺南
      縣稅務局95年間核定之課稅面積527.9平方公尺相差甚大
      ，惟與臺南縣稅務局自97年7月起更正課稅面積1397.6平
      方公尺較為相符，由此可見臺南縣稅務局於火災前核定之
      課稅面積雖為527.9平方公尺，課稅現值1,147,300元，然
      與實際面積不符，是以臺南縣稅務局核定95年課稅面積及
      課稅現值，不足以作為認定系爭廠房因本件火災所致之損
      失之依據。
    3.又火災重建後，第1、2、3、4棟廠房於98年之房屋課稅現
      值固為3,664,000元，惟第1、2、3、4棟廠房並非全燬，
      則計算原告癸○○因本件火災之廠房損失，應以其於火災
      後支出之修復費用為據，依證人戊○○證述其已收受原告
      癸○○工程款，計有訂金400,000元及支票款等情，復參
      酌原告癸○○提出之支票存根總面額為1,194,286元等情
      ，合計修復費用為1,594,286元，以此作為評估本件廠房
      損害額之標準，應屬適當。至原告癸○○另主張配電設施
      全毀損失250,000元、天車兩部全毀損失450, 000元、混
      凝土地面重鋪100坪花費75,000元一節，未據其就其有利
      於己之事實舉證證明之，復為被告所否認，原告此部分主
      張，即難憑採。
  (2)租金部分：
    1.門牌號碼臺南縣安定鄉港尾村16之13號房屋由4棟廠房連
      成，原告癸○○於火災發生前第1、2棟廠房出租予被告常
      宏春公司，每月租金44,000元，租期自94年6月1日起至95
      年5月31日止，自95年6月1日起視為不定期限租賃，每月
      租金仍為44,000元，被告常宏春公司依租賃契約，就本件
      火災應負賠償之責，致原告癸○○不能出租第1、2棟廠房
      以收取租金，惟被告常宏春公司已支付原告癸○○95年6
      月、7月、8月等3個月租金，合計132,000元，此為兩造所
      不爭執（見本院卷(二)第190頁），再參諸原告癸○○提出
      上開支票存根可知，原告癸○○最後一期工程款440,000
      元，係於96年1月5日支付證人戊○○，核與原告癸○○主
      張：我大約是於火災後半年施工，當時約是95年11月、12
      月，大約1個半月完工等語相符（見本院卷(二)第191頁），
      據此推知第1、2棟廠房至遲應於96年1月底以前已經修復
      完工，則原告鄭清田所受租金損失應為自95年9月起至96
      年1月金，共5個月，合計220,000元【計算方式：44,000
      ×5＝220,000】。
    2.原告癸○○在火災發生前第3棟廠房出租予原告愛達翔研
      公司，約定租期自93年6月1日起至96年5月31日止每月租
      金29,333元，惟於95年6月9日本件火災發生後，原告癸○○另出租台南縣安定鄉港尾村港尾仔37-22號廠房予被告
      ，租期自95年7月1日起至96年6月30日止，每月租金30,55
      5 元，此有租賃契約書2份附卷可考（見本院卷(二)83-88頁
      ），堪信原告愛達翔研公司雖因本件火災而未能使用原承
      租之第3棟廠房，惟其旋即另向原告癸○○承租他處廠房
      ，且原告愛達翔研公司新承租之廠房每月租金30,555元，
      高於原承租第3棟廠房租金29,333元，難認原告癸○○有
      何租金之損失。
    3.原告癸○○於火災發生前第4棟廠房出租予訴外人丙○○
      ，約定租期自93年4月1日起至96年3月31日止，每月租金
      18,000元，此有租賃契約書在卷足憑（見本院卷(二)第185-
      18 7頁），則自火災發生日起即95年6月9日起算至修復完
      工日即96年1月31日止，原告癸○○因火災致不能出租第4
      棟廠房予訴外人丙○○以收取租金，受有租金損失計139,
      200元【計算方式：18,000×（22/30＋7）＝139,200】。
    4.合計原告癸○○租金損失為359,200元【計算方式：220,0
      00＋139,200＝359,200】。
  (3)總計原告癸○○之廠房損失1,594,286元、租金損失359,200
    元，合計1,953,486元【計算方式：1,594,286＋359,200＝
    1,953,486】。
  (4)至被告常宏春公司抗辯其曾向臺灣產物保險股份有限公司投
    保，於火災後申請理賠，臺灣產物保險股份有限公司願意理
    賠其租賃物保險金359,018元，惟需原告癸○○配合提供建
    築物、土地所有權狀等保險利益證明文件，被告常宏春公司
    願於領得保險金後給付原告癸○○，惟多次催告，原告癸○○拒絕提供相關文件，爰以359, 018元之理賠金主張抵銷一
    節，固據被告常宏春公司提出切結書為證（見本院卷(一)第
    251 頁），惟按民法第334條所稱之抵銷，係以二人互負債
    務，而其給付種類相同，並均屆清償期者為要件，故得供債
    務人抵銷之債權，須為對於自己債權人之債權，而不得以對
    於他人之債權，對於債權人為抵銷（最高法院49年台上125
    號判例意旨參照）。被告常宏春公司與訴外人臺灣產物保險
    股份有限公司間訂立之保險契約，契約當事人非原告癸○○
    ，依據債權相對性原則，被告常宏春公司不能以其與訴外人
    臺灣產物保險股份有限公司間之保險契約拘束原告癸○○，
    亦即原告癸○○並無提供建築物、土地所有權狀等保險利益
    證明文件予被告常宏春公司，以便被告常宏春公司向訴外人
    臺灣產物保險股份有限公司請領理賠金之義務，原告癸○○
    是否願意供建築物、土地所有權狀等保險利益證明文件，為
    其得自由選擇之權利，被告常宏春公司以原告癸○○不提供
    相關文件供其請領理賠金主張抵銷，核與民法第334條抵銷
    要件不符，為無可採。
  (三)原告愛達翔研公司請求損失部分：
  (1)被告常宏春公司對於原告愛達翔研公司請求賠償如附表編號
    1-5、7、12-15、17、25、26、33-36等項目及數額並不爭執
   （見本院卷(一)第248-249頁），其總額為1,382,493元，堪可
    認定。
  (2)證人辛○○於本院審理中到庭結證：我自91年起任職於愛達
    翔研公司擔任工程師，負責工程運作及物料準備及採購工作
    ，火災當時我是台北愛達翔研總公司派駐在台南之工程部主
    管，負責清點財產，本件火災發生時，愛達翔研公司承作奇
    美電子七廠無塵室物流設備工程，正準備進廠施作，但尚未
    開始，所有工具都放在愛達翔研公司倉庫裡；火災當時，我
    在現場，公司有4個房間，供台北總公司人員南下居住使用
    ，內有床（編號8）、衣櫃（編號9）、燈（編號10），是在
    火災前2年購買，火災後木床、衣櫃各4個及日光燈均已燒燬
    ；火災前廠房辦公室有HP雷射印表機（編號16）、HP雷射傳
    真機（編號18）、ADSL數據機（編號19）、PHS低電磁波手
    機（編號20），廠房有安全帶至少60條（編號21）、砂輪機
    1台（編號22）、震動電鑽2台（編號）、無塵式吸塵機2台
    （編號24）、安全帽100頂（編號27）、施工架1組（編號28
    ）、油壓拖板車4台（編號29）、對講機2台（編號30）、紅
    外線測距儀1台（編號31）、扳手、錘子等小工具（編號32
    ）、堆高機各2台（編號37、38）、白鐵工具箱4個（編號42
    ）、員工陳滄杰、王進祥之私人物品（編號43、44）、員工
    陳滄杰之汽車（編號45）被燒燬，火災後僱人清理火災善後
    支付工資（編號39）等語明確（見本院卷(二)第155-157頁）
    ；核與原告提出其於火災前購入編號6（原告原主張5,367元
    ，嗣具狀更正為2,700元─見本院卷(二)第10頁）、8、9、10
    、11、20、21、22、23、24、27、28、30、32、37、38物品
    燒燬之照片及火災前購入證明單據，及火災後支付工資即編
    號39之證明單據為證（見本院卷(二)第13-68頁），此部分之
    損害額合計740,687元，堪可認定。
  (3)至原告愛達翔研公司主張編號40、41租金損失一節，經查，
    原告愛達翔研公司於火災前向原告癸○○承租第3棟廠房，
    約定租期自93年6月1日起至96年5月31日止，每月租金29,
    333元，惟於95年6月9日本件火災發生後，原告愛達翔研公
    司向原告癸○○另承租台南縣安定鄉港尾村港尾仔37-22號
    廠房，租期自95年7月1日起至96年6月30日止，每月租金
    30,555元，此有租賃契約書2份附卷可考（見本院卷(二)83-88
    頁），足認原告愛達翔研公司因本件火災而未能使用原承租
    之第3棟廠房，新承租廠房每月租金高於原租金1,222 元，
    自96年7月起算至96年1月止（即原廠房修復日止），共計7
    個月，增加廠房租金8,554元。至增加員工宿舍租金部分，
    固據原告愛達翔研公司提出統一發票1紙為證（見本院卷(二)
    第91頁），惟期間應自火災發生後算至96年1月止（即原廠
    房修復日止），上開統一發票之租金係自95年6月11日起算
    至96年6月10日止，以12個月計算，已逾原告愛達翔研公司
    因本件火災實際受損金額，應予酌減，則原告愛達翔研公司
    實際支出員工宿舍租金為自95年6月11日起至96年1月止，計
    195,993元【計算方式：306,772÷12（7＋20/30）＝195,
    993】。
  (4)原告愛達翔研公司雖有提出編號29、31、42火災後購入證明
    ，惟未能提出火災前購入證明，另編號18、19、43、44則無
    任何單據佐證之，原告愛達翔研公司此部分主張，為無可採
    。又編號45非原告愛達翔研公司所有之汽車，原告愛達翔研
    公司並未提出債權讓與證明書，其主張受有損害，亦無可採
    。
  (5)總計原告愛達翔研公司物品等損失1,382,493元、740,687元
    ，租金損失8,554元、195,993元，合計2,327,727元【計算
    方式：1,382,493＋740,687＋8,554＋195,993元＝2,327,
    727】。
十、綜上所述，原告愛達翔研公司得向被告常宏春公司請求之損
    害賠償金額合計為2,327,727元，原告癸○○得向被告常宏
    春公司請求之損害賠償金額合計為1,953,486元，從而，原
    告愛達翔研公司本於侵權行為法律關係，請求被告常宏春公
    司給付2,327,727元，原告癸○○本於租賃契約之法律關係
    ，請求被告常宏春公司給付1,953,486元，及均自起訴狀繕
    本送達被告翌日即97年6月28日起至清償日止，按年息百分
    之5計算之法定遲延利息，即有理由，應予准許，逾此範圍
    之請求，即屬無據，應予駁回。
十一、又法院為終局判決時，應依職權為訴訟費用之裁判，民事
      訴訟法第87條第1項定有明文。查本件訴訟費用額確定為
      90,360元（以訴訟標的金額8,834,046元計算即第一審裁
      判費88,516元、證人旅費1,844元，合計90,360元），本
      院審酌原告為一部勝訴之情形，依職權酌定訴訟費用之負
      擔如主文第3項所示。又原告及被告均陳明願供擔保以代
      釋明，請准宣告假執行及免為假執行，就原告勝訴部分，
      核無不合，爰分別酌定相當擔保金額准許之。至原告敗訴
      部分，其假執行之聲請，失所附麗，應併予駁回。
十二、結論：原告之訴為一部有理由，一部無理由，依民事訴訟
      法第79條、第85條第1項前段、第87條第1項、第390條第2
      項、第392條第2項，判決如主文。
中    華    民    國    98    年    9     月    7     日
                  民事第二庭  法  官   張桂美
以上正本證明與原本無異。
如不服本判決，應於送達後廿日內，向本院提出上訴狀並表明上
訴理由，如於本判決宣示後送達前提起上訴者，應於判決送達後
廿日內補提上訴理由書（須附繕本）。
中    華    民    國    98    年    9     月    7     日
                              書記官   謝安青


司法院資訊處製作；財團法人民間司法改革基金會備份。
